臺灣臺北地方法院民事判決　　　　　　　　　　　　　　　九十三年度簡字第六號
　　原　　　告　甲○○
　　訴訟代理人　丙○○
　　被　　　告　丁○○
右當事人間請求損害賠償事件，本院於中華民國九十三年二月十八日言詞辯論終結，
判決如下：
    主  　　文
被告應給付原告新台幣伍拾萬元及自民國九十二年十一月四日起至清償日止，按週年
利率百分之五計算之利息。
訴訟費用由被告負擔。
本判決得假執行。
    事實及理由
一原告起訴主張：訴外人乙○○於民國九十一年一月四日，以金屋房屋仲介股份有限
  公司（下稱金屋房屋）名義，與東村建設股份有限公司（下稱東村建設）訂立廣告
  業務企劃合約書，東村建設將其坐落台北縣蘆洲市○○○路、重陽一街之「東村喜
  宴」房地，委託金屋房屋廣告銷售，惟合約中約定金屋房屋銷售上開房地，須依合
  約附表所示價格為之，且須由東村建設與購買者訂立買賣契約。詎乙○○竟與被告
  共同基於不法所有之犯意，由乙○○偽稱係東村建設經理陳名輝，被告偽稱係東村
  建設僱員鍾亞翰，先於同年三月十六日，在台北縣蘆洲市○○○路二段三六號「東
  村喜宴」接待處，與伊簽訂購屋要約書，銷售坐落台北縣蘆洲市○○段第二一五號
  土地應有部分及其上建號一五四三號即門牌號碼台北縣蘆洲市○○○路二段三八號
  ，全部暨共同使用部分建號一五四六、一五四八、一五四九號之建物，連同地下第
  二層編號二五、二六之二停車位予伊。乙○○並於九十一年三月十八日（或十九日
  ），在台北縣蘆洲市○○街、民族路口附近某家刻印店，偽刻東村建設及其法定代
  理人張清泉及上開土地所有權人蔡貴美之印章，於同年月二十日，乙○○及被告在
  上開「東村喜宴」銷售接待處，基於共同行使偽造私文書之犯意，冒用東村建設、
  張清泉及蔡貴美之名義，與伊簽訂而偽造上開房地之不動產買賣契約書，並在契約
  書上之賣主欄蓋用上開乙○○所偽刻之東村建設、張清泉及蔡貴美之印章，使伊陷
  於錯誤而支付乙○○及被告上開房地買賣價金新台幣（下同）一百萬元。乙○○及
  被告並在該不動產買賣契約書附件之交款備忘錄上收款人簽章欄內，蓋用上開東村
  建設、張清泉及蔡貴美之印章，表示收得一百萬元價金之意思，詎伊簽約付款後，
  乙○○及被告遲未辦理前揭不動產移轉登記事宜，迭經催告均未獲置理，伊始知受
  騙，被告與乙○○係共同故意不法侵害伊之權利，爰依民法第一百八十四條第一項
  規定請求被告負損害賠償責任等情。並聲明：(一)被告應給付伊五十萬元及自起訴狀
  繕本送達翌日起算之法定遲延利息。(二)願供擔保請准宣告假執行。
二被告則以：原告主張伊於看屋議價全程參與，與事實不符，伊並未取得原告之款項
  ，亦無直接向原告收受支票之證據，伊無詐欺可言。又原告訂立不動產買賣契約時
  ，付款支票名稱並非甲○○，而係以改名前之姓名簽發支票，是否和乙○○共同詐
  欺伊，應予明查；且乙○○亦保證解決本件債務並立下切結書，而東村建設經理李
  朝明於刑事案件九十一年十一月十五日庭呈房屋訂購預約單編號為００三四一四，
  伊自郭永嵩處取得相同編號之房屋訂購預約單卻有不同，乙○○亦承認在其上簽名
  ，足見本件係乙○○陷害伊。另原告提出伊於九十一年四月十六日所書賠償字據，
  係在遭限制自由並毆打之情形下簽立，依民法第九十二條規定，伊得撤銷該被脅迫
  所為之意思表示。伊曾透過乙○○交付二紙發票人吳宗敏、背書人郭永嵩、金額合
  計五十五萬元之支票予原告，郭永嵩稱已向銀行轉帳沖銷此二紙支票，而乙○○曾
  借予訴外人楊全福五十九萬元之裝潢費，業將該債權轉讓與原告，伊並於九十一年
  四月十八日開立金額各六十萬元之支票三紙予原告換回土地所有權狀，原告已取回
  所有款項，且與東村建設另行簽立房地買賣契約等語，資為抗辯。並聲明：原告之
  訴及其假執行之聲請均駁回。
三原告主張被告有上開侵權行為之事實，業據提出鍾亞翰名片、房地產買賣契約書、
  交款備忘錄、被告所書賠償字據為證，被告則予否認，並以前揭情詞置辯。經查：
  (一)原告偕其夫丙○○接洽本件房屋買賣事宜時，乙○○自稱是東村建設的經理，被
    告自稱鍾亞翰是東村建設僱員，二人拿不動產權狀影本及廣告單在東村建設售屋
    處推銷，銷售時均稱是東村建設直售人員，原告看屋、議價、簽約二人全程在場
    參與等事實，業經證人丙○○於刑事案件第一審結證屬實（見本院依職權調閱之
    九十一年度自字第五００號刑事卷，下稱第一審刑事卷第五三頁、第八六頁至第
    八七頁），並有原告提出之上開鍾亞翰名片、房地產買賣契約書、交款備忘錄、
    被告所書賠償字據可佐（見本院九十一年度附民字第四０二號卷第四至九頁）。
    再觀諸上鍾亞翰名片上僅印有「東村喜宴」、鍾亞翰之字樣，自易使人誤信被告
    係「東村喜宴」之直售人員，被告偽稱係東村建設之僱員，於看屋、議價及簽約
    均全程在場參與，其行為顯係意圖使原告認為係有權代理東村建設簽約之人，被
    告與乙○○共同施用詐術之行為甚明。又乙○○與丁○○未經東村建設、張清泉
    、蔡貴美三人之授權，即冒用「東村建設」、張清泉、蔡貴美三人名義將上開房
    地出售予原告，亦經證人即東村建設經理李朝明於刑事案件第一審到庭結證甚明
    （見第一審刑事卷第一一六頁至第一一七頁）。又乙○○於刑事案件供稱原告交
    付一百萬元之支票係存進被告之帳戶（見第一審刑事卷第九０頁），被告於刑事
    案件亦自承領款後錢放在伊戶頭（見第一審刑事卷第一四一頁），則被告辯稱伊
    並未自原告處取得一百萬元，洵無足取。再被告及乙○○並未將原告所交付之買
    賣價金一百萬元交付東村建設，亦未告知東村建設與原告簽訂買賣契約乙事，復
    經證人李朝明於刑事案件證明為真（見第一審刑事卷第一一七頁）。足見被告有
    意圖為自己不法之所有，而詐得財物之事實。
  (二)被告雖辯稱伊未向原告收取一百萬元，亦未簽約，均係乙○○個人行為云云，惟
    查，乙○○與被告二人是合夥關係，銷售工地所支出之費用，是由乙○○、原告
    二人分擔之事實，業經乙○○在刑事案件以證人身分經被告之辯護人詰問時供證
    屬實（見本院依職權調閱之台灣高等法院九十二年度上訴字第二六０九號刑事卷
    ，下稱第二審刑事卷第七十四頁），足徵乙○○與被告二人就本件房地之銷售有
    利害共同之關係至明。關於被告乙○○偽刻東村建設及張清泉、蔡貴美之印章乙
    節，乙○○於刑事案件亦供稱：是伊所刻的，但是被告也知道，伊打電話去刻印
    店刻，由被告回來交給伊；伊刻該等印章都未經過他們同意，被告知道此事，伊
    二人合夥銷售房子，被告訂約時都有在場，對伊去刻印章沒有表示意見（各見第
    二審刑事卷第七四頁、第七七頁），可見被告對刻印章之事應屬知情，堪認被告
    於乙○○委託刻印店盜刻印章行為當時，基於相互之認識，有共同侵權行為之意
    思聯絡。參以被告與乙○○係合夥關係，簽約時其等均在現場，被告辯稱伊並不
    知情云云，亦顯有違經驗法則，委無足採。
  (三)此外，原告嗣後雖取得上開房地之所有權，惟並非被告及乙○○所交付及移轉，
    而係原告另於九十一年四月十七日與東村建設簽訂房地之買賣契約後所取得，要
    與被告無關。又被告因上開行為，業經台灣高等法院判處有期徒刑九月，亦有該
    院九十二年度上訴字第二六０九號刑事判決可稽。綜上所述，乙○○與被告未經
    上開房地之所有權人東村建設之授權，偽刻其公司及其法定代理人張清泉、地主
    蔡貴美之印章，與原告簽訂上開房地之不動產買賣契約書，使原告陷於錯誤而交
    付一百萬元之買賣價金，足認為真實。被告所為係故意不法侵害原告之權利，自
    應負侵權行為損害賠償責任。
四第按當事人主張有利於己之事實者，就其事實有舉證之責任，民事訴訟法第二百七
  十七條著有明文。復按請求履行債務之訴，原告就其所主張債權發生原因之事實，
  固有舉證之責任，若被告自認此項事實而主張該債權已因清償而消滅，則清償之事
  實，應由被告負舉證之責任，最高法院著有二十八年上字第一九二０號判例可資參
  照。本件原告因被告與乙○○之共同詐欺行為而交付一百萬元已如前述，被告辯稱
  伊曾透過乙○○交付二紙發票人吳宗敏、背書人郭永嵩、金額合計五十五萬元之支
  票予原告，郭永嵩稱已向銀行轉帳沖銷此二紙支票，而乙○○曾借予楊全福五十九
  萬元之裝潢費，業將該債權轉讓與原告，且伊亦於九十一年四月十八日開立金額各
  六十萬元之支票三紙予原告，原告已獲得清償云云，已為原告所否認，並陳稱被告
  所交付之支票均未兌現。經查，被告就其所辯已為清償之事實並未提出相當之證據
  以為證明，且證人李朝明在刑事案件亦結證稱：伊公司與原告另訂買賣契約，並未
  提到乙○○所收一百萬元有包含裝潢費用及該費用由楊全福負責，簽約時楊全福在
  場，當初原告除一百萬元外，另外再付裝潢費，據乙○○稱已交給楊全福，原告原
  要將裝潢費用拿回，但楊全福與乙○○有財務問題，故楊全福不願還錢（見第一審
  刑事卷第一一八頁背面、一一九頁），與被告所辯已有不符，其辯詞要難採信。
五綜上所述，原告主張被告與乙○○共同向伊施行詐術，使伊陷於錯誤而與其訂立不
  動產買賣契約，並交付買賣價金一百萬元，應為可信，被告辯稱伊並未詐騙原告，
  且已清償原告所有款項，均無可取。從而，原告依侵權行為法則請求被告給付五十
  萬元及自起訴狀繕本送達翌日即九十二年十一月四日起算之法定遲延利息，即為正
  當，應予准許。
六又本件事證已臻明確，兩造其餘攻擊防禦方法及未經援用之證據，經本院斟酌後，
  認為均不足以影響本判決之結果，爰不一一論述，併此敘明。
七假執行之宣告：
　本判決原告勝訴部分所命被告給付之金額未逾五十萬元，依民事訴訟法第三百八十
  九條第一項第五款，應依職權宣告假執行。
據上論結，原告之訴為有理由，依民事訴訟法第七十八條、第三百八十九條第一項第
五款，判決如主文。
中　　　華　　　民　　　國　　九十三　　年　　　二　　　月　　二十七　　日
                                        民事第四庭法      官  劉又菁
右為正本係照原本作成
如對本判決上訴，須於判決送達後廿日內向本院提出上訴狀
中　　　華　　　民　　　國　　九十三　　年　　　二　　　月　　二十七　　日
                                                  法院書記官  楊勝欽
